【裁判字號】    98,交聲,371
【裁判日期】    980929
【裁判案由】    聲明異議
【裁判全文】
臺灣嘉義地方法院交通事件裁定         98年度交聲字第371號
原處分機關  交通部公路總局嘉義區監理所
異  議  人  甲○○
上列受處分人因違反道路交通管理處罰條例案件，對於交通部公
路總局嘉義區監理所98年9月14日所為之裁決處分（處分案號：
嘉監裁字第裁70-L00000000號），聲明異議，本院裁定如下：
    主  文
原處分關於「在設有禁止迴車標誌路段迴車」部分撤銷。
甲○○汽車駕駛人起駛前，不讓行進中之車輛優先通行，處罰鍰
新臺幣陸佰元，並記違規點數壹點。
其餘異議駁回。
    理  由
一、原處分意旨略以：受處分人即異議人甲○○於民國98年6月
    27日15時45分在嘉義縣朴子市○○路82號前迴車時，與人發
    生交通事故，致人受有傷害。該路段劃有分向限制線，禁止
    超車之雙黃實線，依據道路交通安全規則第106條第2款「在
    設有禁止迴車標誌或劃有分向限制線，禁止超車線、禁止變
    換車道線之路段，不得迴車」，經原處分機關即嘉義縣警察
    局朴子分局交通事故處理小組乃依交通事故雙方當事人於警
    訊時之供述等加以逕行舉發，而原處分機關即移送機關交通
    部公路總局嘉義區監理所，復以違規事實明確，而依照道路
    交通管理處罰條例第49條第2款、第61條第3項及第63條第1
    項第1款之規定，裁處異議人新台幣900元之罰鍰，並記違規
    點數4點。
二、聲明異議意旨略以：本人停於路邊，打方向燈、注意看左後
    視鏡與車中後視鏡後，見無人車才放煞車準備起步，不料因
    本人左後車柱死角擋住後方機車衝出，乃與該機車發生擦撞
    ，因本人放完煞車，又立即採煞車，離停車地點約1公分，
    非本人「完成違規迴車行為」後與機車發生擦撞等語。
三、按汽車駕駛人，起駛前，不讓行進中之車輛優先通行，處新
    臺幣600元以上1,800元以下罰鍰，並記違規點數1點；又汽
    車駕駛人，駕駛汽車違反道路交通安全規則，因而肇事致人
    受傷者，記違規點數3點，道路交通管理處罰條例第45條第
    10款、第63條第1項第1款及第61條第3項分別定有明文。其
    次，行車起步前應顯示方向燈，注意前後左右有無障礙或車
    輛行人，並應讓行進中之車輛行人優先通行，道路交通安全
    規則第89條第1項第6款亦規定甚明。
四、經查：
（一）本件異議人於前述時、地，駕駛車牌號碼2W-2155號自用
      一般小客車，自嘉義縣朴子市○○路82號前之路旁，由東
      往西方向，起步行駛，而不慎與同向於左後方駛來，由被
      害人蘇虹潔所騎乘2HN117號重型機車發生碰撞，並造成被
      害人蘇虹潔受有右腳擦傷及其搭載之乘客受有右腳右手擦
      傷、胸部疼痛之傷害等事實，除經異議人坦承不諱外，亦
      據證人即處理本案交通事故之員警乙○○到庭證述無誤，
      復有道路交通事故現場圖、道路交通事故調查報告表（一
      ）、（二）、嘉義縣警察局道路交通事故調查筆錄2份、
      交通事故現場照片6張等件附卷可證。是本件異議人駕駛
      自用一般小客車，行經劃設分向限制線道路，起駛未注意
      來往車輛，確有違反道路交通安全規則第89條第1項第6款
      所稱之起駛前應讓行進中之車輛優先通行之規定。從而，
      異議人確有汽車駕駛人，起駛前，不讓行進中之車輛優先
      通行之違反道路交通安全規則之違規行為，復因而肇事致
      人受傷，併違反道路交通管理處罰條例第61條第3項規定
      之行為，應無疑義。
（二）至異議人雖於警訊時曾供稱：本件事發當時，其係欲起駛
      由西迴轉東等語（98年6月27日調查筆錄參照，見本院卷
      第19頁），然由道路交通事故現場圖所顯示被害人機車之
      刮地痕位置在該路段快車道中，且觀諸附卷之交通事故現
      場照片，亦僅見異議人所駕駛之自用一般小客車從路旁行
      駛進入快車道中央，即發生本件事故而停止於道路上之情
      形，惟尚難據此即貿然推斷異議人於肇事當時，確有要迴
      車行駛之行為。況異議人之自用一般小客車肇事後，並未
      跨越該道路中央之分向限制線，顯無異議人已完成迴車之
      違規情事，故本件經查並無積極事證足以證明異議人所駕
      駛之自用一般小客車，於肇事當時確有迴車之行為。基此
      ，原處分機關依照道路交通管理處罰條例第49條第2款、
      第63條第1項第1款等規定，裁處異議人新台幣900元之罰
      鍰，並記違規點數1點之處分，亦容有違法之處。
五、綜上所述，本件原處分意旨認異議人有「在設有禁止迴車標
    誌路段迴車」之違規行為，並依道路交通管理處罰條例第49
    條第2款、第63條第1項第1款等規定，裁處異議人新台幣900
    元之罰鍰，並記違規點數1點之處分，經核確有違法之嫌，
    是異議人指摘原裁決該部分之處罰不當，尚非無由。據此，
    本件原裁決就此部分之處分，既有前述違法情形，而如前述
    ，異議人之駕駛行為復有違反行車起駛前應讓行進中之車輛
    優先通行之規定，故應由本院裁定將原處分關於「在設有禁
    止迴車標誌路段迴車」之部分撤銷，並依異議人違規情節之
    輕重，另根據道路交通管理處罰條例第45條第10款、第63條
    第1項第1款等規定，而為異議人如主文第2項所示之諭知，
    以資適法。此外，參照前開論述，異議人於上開時、地，有
    駕駛汽車違反道路交通安全規則，因而肇事致人受傷，而違
    反道路交通管理處罰條例第61條第3項規定之行為，既屬明
    確，則原處分機關就此部分之事實，依照同條例第61條第3
    項之規定，另裁處異議人記違規點數3點，於法即無不當，
    是本件其餘部分之異議，經核為無理由，應予以駁回。
六、據上論斷，應依道路交通案件處理辦法第19條、第20條前段
    ，裁定如主文。
中    華    民    國    98    年    9     月    29    日
                  交通法庭法  官  王慧娟
上列正本證明與原本無異。
如不服本裁定，應於裁定送達後5日內向本院提出抗告狀（應附
繕本）。
中    華    民    國    98    年    9     月    29    日
                          書記官  黃子祝


司法院資訊處製作；財團法人民間司法改革基金會備份。
